【裁判字號】    97,交聲,3121
【裁判日期】    980630
【裁判案由】    交管條例聲異
【裁判全文】
臺灣板橋地方法院交通事件裁定        97年度交聲字第3121號
原處分機關  交通部公路總局臺北區監理所
異  議  人
即受處分人  甲○○
上列異議人即受處分人因違反道路交通管理處罰條例案件，對於
交通部公路總局臺北區監理所中華民國97年10月30日以北監自裁
字裁40-A5I901546號所為之處分（原舉發案號：臺北縣政府北縣
警交字第A5I901546 號），聲明異議，本院裁定如下：
    主  文
原處分撤銷。
甲○○不罰。
    理  由
一、原處分意旨略以：異議人即受處分人江國璋所有之車牌號Ｃ
    Ｂ－１４８５號自用小客車，於民國九十二年五月十三日下
    午二時十八分許，行經臺北市○○○路與民族西路路口，因
    有使用註銷之牌照行駛之違規，經臺北市政府警察局交通警
    察大隊員警當場舉發，遂依道路交通管理處罰條例第十二條
    第一項第四款、第二項之規定，裁處罰鍰新臺幣（下同）一
    萬零八百元，並扣繳牌照。
二、本件異議人則以：異議人係上開車輛之所有人，惟業已於九
    十一年十一月一日起將該自用小客車借予江芳瑜使用，江芳
    瑜迄今仍未歸還，且該車因而所受罰單上既無伊之簽名，伊
    亦非駕駛人，爰裁請撤銷原處分云云。
三、按「違反本條例之行為，自行為成立之日起；行為有連續或
    繼續之狀態者，自行為終了之日起，逾三個月不得舉發」，
    道路交通管理處罰條例第九十條第一項定有明文。揆諸其立
    法目的，乃在避免法律關係遲不確定致生法秩序不安定之結
    果，並同時保障人民權益。次按處理違反道路交通管理事件
    之舉發程序，應依道路交通管理處罰條例第九十二條第三項
    授權訂定之違反道路交通管理事件統一裁罰基準及處理細則
    之規定辦理。而本件違規行為發生後，違反道路交通管理事
    件統一裁罰基準及處理細則第十一條之規定，雖於九十五年
    七月一日修正施行，惟審查警察機關處理違反道路交通管理
    事件之舉發程序是否合乎規定，應適用違規行為時之法律以
    為判斷，而依本案舉發時之違反道路交通管理事件統一裁罰
    基準及處理細則第十一條第一項第一款後段規定，如受處分
    人非該當場被查獲之行為人或駕駛人時，除應填寫駕駛人或
    行為人資料外，並應填載查明受處分人資料，再交付被查獲
    之行為人代收；換言之，警察機關當場舉發交通違規案件時
    ，若受處分人非當場查獲之駕駛人時，即應併載駕駛人及受
    處分人資料，再交付被查獲之行為人代為收受，或另行送達
    受處分人，俾使受處分人得以逕依裁罰基準之規定自動繳納
    罰鍰，或有到案陳述意見之機會，始可謂屬適法之舉發程序
    。
四、經查，異議人所有之車牌號ＣＢ－１４８５號自用小客車，
    因汽車不依限期參加定期檢驗，逾期六個月以上，業經原處
    分機關於九十二年四月二十一日裁處註銷牌照，竟仍於九十
    二年五月十三日下午二時十八分許，由陳君一（原名陳恆暉
    ）駕駛，行經臺北市○○○路與民生西路交岔路口時，為臺
    北市政府警察局交通警察大隊警員當場攔停之事實，有臺北
    市政府警察局交通警察大隊Ａ５Ｉ９０１５４６號舉發違反
    道路交通管理事件通知單（以下簡稱舉發通知單）、原處分
    機關九十八年五月二十六日北監車字第０９８００３２８５
    １號函、臺北市政府警察局交通警察大隊九十八年六月十八
    日北市警交大執字第０９８３７２２５１００號函及個人基
    本資料查詢結果各一份在卷可稽，堪予認定。按使用註銷之
    牌照行駛者，處汽車所有人三千六百元以上一萬零八百元以
    下罰鍰，並禁止其行駛，原處分機關裁決時之道路交通管理
    處罰條例第十二條第一項第四款既定有明文，足認本案之處
    罰對象乃汽車所有人甲○○，而非當場遭警攔停之駕駛人陳
    君一。再查，觀諸卷附舉發通知單移送聯之記載，其上「收
    受通知聯者簽章」欄內固有電腦打印之「已簽收」字樣，然
    此僅能證明本案舉發通知單係當場交付陳君一簽收，惟關於
    陳君一究係本於何種地位簽收乙節，尚不明確。經本院再向
    舉發機關調取本案舉發單之存根聯，結果為：駕駛人簽名之
    通知單存根聯因未予保留，無法提供，本件舉發並未另行送
    達受處分人等情，另據臺北市政府警察局交通警察大隊前揭
    函文記載明確，卷附之舉發通知單移送聯內復無任何「代收
    」或類此文義之記載，自無從證明員警於舉發當時業已告知
    陳君一其僅係本於「代收」地位簽名收受，亦無證據足認員
    警已通知陳君一應轉告異議人遭舉發之法律效果，自難認本
    案舉發通知單已合法送達受處分人。
五、本案舉發通知單既未合法送達異議人，原舉發機關所為之舉
    發程序即未完成，而本件受處分人違規之時間為九十二年五
    月十三日，依道路交通管理處罰條例第九十條第一項之規定
    ，舉發機關至遲應於同年八月十三日前完成舉發程序，然舉
    發機關並未於期限內再依法辦理送達，則其舉發程序自異議
    人違反道路交通管理處罰條例之行為成立之日起，逾三月未
    完成，自已不得舉發。詎原處分機關未查，逕於九十七年十
    月三十日以北監自裁字裁４０－Ａ５Ｉ９０１５４６號違反
    道路交通管理事件裁決書，裁處異議人罰鍰一萬零八百元，
    並扣繳牌照，與法自有未合，自應由本院將原處分撤銷，並
    諭知異議人不罰。
據上論斷，應依道路交通案件處理辦法第二十條前段，裁定如主
文。
中    華    民    國    98    年    6     月    30    日
                  交通法庭  法  官  劉元斐
上列正本證明與原本無異。
如不服本裁定，應於裁定送達後五日內敘明抗告理由，向本院提
出抗告狀。
                            書記官  張懿端
中    華    民    國    98    年    6     月    30    日


司法院資訊處製作；財團法人民間司法改革基金會備份。
